【裁判字號】    92,裁,1393
【裁判日期】    921003
【裁判案由】    有關交通事務
【裁判全文】
最  高  行  政  法  院  裁  定                  九十二年度裁字第一三九三號
    抗  告  人  甲○○
右抗告人因與相對人交通部基隆港務局間有關交通事務事件，對於中華民國九十一年
七月二十九日臺北高等行政法院九十年度訴字第四一六三號裁定提起抗告，本院裁定
如左︰
    主  文
抗告駁回。
抗告訴訟費用由抗告人負擔。
    理  由
一、本件抗告意旨略謂：抗告人為基隆市起卸運送勞合作社社員，該社為配合交通
    部規定轉型經營碼頭裝卸業，經社員代表大會決議，極力爭取保留該社名義，繼
    續承攬碼頭裝卸業務，以維持社員工作權益，如不獲准許，始由理事主席張燈錄
    全權處理該社轉型為公司之籌設事宜。之後張燈錄背信圖利自己，聯合非社員為
    發起人，設立宏昭裝卸股份有限公司（下稱宏昭公司），申請相對人發給裝卸許
    可證。相對人盲目通過基隆市起卸運送勞合作社轉型為宏昭公司，承辦人員有
    瀆職罪嫌。抗告人乃陳請相對人議處失職人員，並恢復基隆市起卸運送勞合作
    社轉型民營公司前權益。相對人以八十九年五月三日基港業管字第○八六九八號
    函復，排斥基隆市起卸運送勞合作社承攬裝卸之權利，違憲又違法。抗告人提
    起訴願，訴願決定認非行政處分，認知有誤。抗告人提起撤銷訴訟，原裁定亦認
    非行政處分而駁回，顯然違法等語。
二、查原裁定係以：抗告人所不服之相對人八十九年五月三日基港業管字第○八六九
    八號函，其內容略以：「一、復台端等八十九年未具日期申請書。二、查本局辦
    理基隆港棧埠作業民營化暨碼頭工人僱用制度合理化乙案，對於原本港輪船裝卸
    承攬業者之保障，悉依交通部核定之實施方案規定，並經公告及公平、公正之審
    議程序辦理，未有圖利特定業者或個人之情事。三、至於陳情恢復基隆市起卸運
    送勞慟合作社轉型民營公司權益乙節，因該社於本港實施棧埠作業民營化後，已
    依公告程序籌組宏昭裝卸股份有限公司，且於「台灣省輪船裝卸承攬業管理辦法
    」廢止後，該社已無承攬本港船舶貨物裝卸之權利，故台端等如欲參與該社改組
    公司後之經營，應循原該社之辦法或公司法之規定辦理」，僅為就抗告人陳情事
    項之答覆及理由說明，不因而生法律效果，自非行政處分，不得對之提起行政爭
    訟。抗告人提起訴願，訴願決定為不受理之決定，並無違誤。抗告人又提起撤銷
    訴訟，並非合法等情，遂諭知駁回抗告人之訴。經核並無不合。次查基隆市起卸
    運送勞合作社為法人（合作設法第二條），與其社員為不同之權利義務主體。
    該社理事主席張燈錄有無違背該社社員大會決議，相對人是否違法核准該社轉型
    為宏昭公司，廢除該社承攬裝卸業務之權利，均屬影響該社權義之事。抗告人雖
    屬該社社員，尚無從以自己名義出而主張。其以申請書陳請相對人議處失職人員
    ，並恢復基隆市起卸運送勞合作社轉型民營公司前權益，並非其自己依法申請
    之案件，被上訴人上開函復，難認為係拒絕抗告人申請之行政處分。原裁定認係
    事實敘述或理由說明，非行政處分，實為正當。抗告意旨仍執詞相對人通過基隆
    市起卸運送勞合作社轉型為宏昭公司，廢除該社承攬裝卸業務之權利，均為違
    法等由，無從據以認相對人上開函復為行政處分。抗告難認有理由，應予駁回。
三、依行政訴訟法第二百七十二條、第一百零四條、民事訴訟法第四百九十二條第一
    項、第九十五條、第七十八條，裁定如主文。
中    華    民    國    九十二      年      十        月      三        日
                    最 高 行 政 法 院  第 一 庭
                                審 判 長 法  官      黃  綠  星
                                         法  官      黃  合  文
                                         法  官      蔡  進  田
                                         法  官      黃  璽  君
                                         法  官      廖  宏  明
右  正  本  證  明  與  原  本  無  異
                                         法院書記官  邱  彰  德
中    華    民    國    九十二      年      十        月      三        日


司法院資訊處製作；財團法人民間司法改革基金會備份。
